臺灣高等法院臺南分院刑事判決
110年度金上訴字第1265號
上  訴  人  
即  被  告  賴建凱


上列上訴人即被告因詐欺等案件，不服臺灣臺南地方法院110年
度金訴字第182號中華民國110年9月29日第一審判決（起訴案號
：臺灣臺南地方檢察署109年度偵字第22126號），提起上訴，本
院判決如下：
    主  文
上訴駁回。
    事實及理由
一、按民國110年6月16日修正公布、同月18日施行之刑事訴訟法
    第348條規定：「上訴得對於判決之一部為之。對於判決之
    一部上訴者，其有關係之部分，視為亦已上訴。但有關係之
    部分為無罪、免訴或不受理者，不在此限。上訴得明示僅就
    判決之刑、沒收或保安處分一部為之」。次按同日修正公布
    、施行之刑事訴訟法施行法第7條之13規定：「中華民國110
    年5月31日修正通過之刑事訴訟法施行前，已繫屬於各級法
    院之案件，於施行後仍適用修正前刑事訴訟法第348條規定
    ；已終結或已繫屬於各級法院而未終結之案件，於施行後提
    起再審或非常上訴者，亦同」。查本案係於上開規定修正施
    行後之110年12月3日始繫屬於本院，有臺灣臺南地方法院11
    0年11月30日南院武刑黃110金訴182字第1100041968號函其
    上所蓋本院收文戳章（本院卷第3頁）在卷可按，是本案上
    訴之效力及其範圍，應依現行刑事訴訟法第348條規定判斷
    ，合先敘明。
二、原審於110年9月29日以110年度金訴字第182號判決判處被告
    犯三人以上共同詐欺取財罪（共2罪），各處有期徒刑1年2
    月、1年2月，並定其應執行有期徒刑1年4月，及為相關沒收
    之宣告。被告於收受該判決正本後，以原審量刑過重為由提
    起上訴（如後述），且經本院當庭向其確認上訴範圍無訛（
    本院卷第87-88頁），揆諸前開說明，被告顯僅就原審判決
    關於量刑提起上訴，至於原判決其他部分，均不予爭執，亦
    未提起上訴，而該量刑部分與原判決事實及罪名、沒收之認
    定，依前開新修正之規定，可以分離審查，本院爰僅就原審
    判決量刑部分加以審理。
三、經本院審理結果，因被告上訴狀僅就原審判決關於量刑部分
    提起上訴，業如前述，故本案犯罪事實、所犯法條及論罪、
    沒收部分之認定，均如第一審判決書所記載之事實、證據、
    論罪理由及沒收（如附件）。　　
四、被告上訴意旨略以：㈠被告經濟狀況稍微回穩，願自動繳回
    犯罪所得新臺幣（下同）3,000元，請再考量予以減輕原判
    決之量刑。㈡被告除本件加重詐欺犯行外，尚有同類型案件
    在其他地檢署偵辦或法院審理中，被告希盼能向被害人表示
    歉意，如能達成和解，並予以酌減刑期。㈢被告參與本件犯
    行為「收水」人員，並非實際施以詐術之機房人員或持金融
    卡前往提款之車手，亦非無故提供金融帳戶供詐欺集團所用
    之人頭戶，被告擔任「收水」參與本件犯行時，被害人已經
    遭騙匯款而實際受有財損，僅擔任傳遞者之角色，未實際加
    深或擴大被害人之財物損失，亦非最終交付詐騙贓款予機房
    之人（應另有距離機房核心人員或幕後金主更接近之車手）
    ，故被告所擔任者應屬邊緣之角色，原判決量處每一罪有期
    徒刑1年2月，已逾最低刑度而有稍重之疑。㈣請再為審酌本
    件被告是否能依刑法第59條規定，予以酌減其刑云云。
五、經查：
　㈠按量刑係法院就繫屬個案犯罪所為之整體評價，乃事實審法
    院之職權裁量事項，而量刑判斷當否之準據，則應就判決整
    體觀察為綜合考量，不可擷取其中片段遽為評斷。苟其量刑
    已以行為人之責任為基礎，並斟酌刑法第57條各款所列情狀
    ，在法定刑度內酌量科刑，無偏執一端，或濫用其裁量權限
    ，致明顯失出失入情形，自不得任意指為不當或違法（最高
    法院75年度台上字第7033號、104年度台上字第2577號判決
    意旨參照）。原審以行為人之責任為基礎，審酌被告正值青
    年，竟不思以正當方法賺取所需，而選擇擔任代詐騙集團向
    領款車手收取款項之工作，使司法機關難以查緝詐騙集團成
    員，且影響告訴人、被害人索回被騙款項之能力。並考量被
    告犯罪動機、手段，告訴人、被害人所受損害之程度。兼衡
    被告於偵、審時均坦承犯行，惟迄今尚未賠償告訴人、被害
    人所受損害之犯罪後態度。暨被告之品行、智識程度、家庭
    、經濟狀況等一切情狀，分別量處被告有期徒刑1年2月、1
    年2月，並定其應執行有期徒刑1年4月。復說明：洗錢防制
    法第16條第2項規定，犯前2條之罪，在偵查或審判中自白者
    ，減輕其刑。想像競合犯之處斷刑，本質上係「刑之合併」
    。其所謂從一重處斷，乃將想像競合犯組成之評價上數罪，
    合併為科刑一罪，其所對應之刑罰，亦合併其評價上數罪之
    數法定刑，而為一個處斷刑。易言之，想像競合犯侵害數法
    益者皆成立犯罪，論罪時必須輕、重罪併舉論述，同時宣告
    所犯各罪名，包括各罪有無加重、減免其刑之情形，亦應說
    明論列，量刑時併衡酌輕罪部分量刑事由，評價始為充足，
    然後依刑法第55條前段規定「從一重處斷」，非謂對於其餘
    各罪可置而不論。因此，法院決定處斷刑時，雖以其中最重
    罪名之法定刑，做為裁量之準據，惟於裁量其輕重時，仍應
    將輕罪合併評價在內（最高法院108年度台上字第4405、440
    8號判決意旨參照）。查被告於偵查、原審時均自白洗錢之
    犯行，依上開規定原應減輕其刑，惟被告所犯洗錢罪係屬想
    像競合犯其中之輕罪，揆諸前揭判決意旨，於依刑法第57條
    量刑時一併衡酌該部分減輕其刑事由。本案原審判決關於科
    刑之部分，已依刑法第57條各款所列情狀審酌，而為量刑之
    準據，經核並無量刑輕重相差懸殊等裁量權濫用之情形，故
    被告上訴主張：原審量刑過重云云，自難認為有理由。
　㈡被告均未與被害人許○花、告訴人米○慧達成民事和解，業據
    被告陳明在卷（本院卷第95頁），復關於犯罪所得3,000元
    部分，本應依法宣告沒收或追徵，而與量刑之事由無涉，況
    被告於本院時亦未主動繳付該犯罪所得；從而，被告主張：
    願自動繳回犯罪所得，並與被害人、告訴人達成和解，請求
    從輕量刑云云，均屬無據。再者，刑之量定，為求個案裁判
    之妥當性，法律固賦予法院裁量權，但此項裁量權之行使，
    除應依刑法第57條規定，審酌行為人及其行為等一切情狀，
    為整體之評價，並應顧及比例原則與平等原則，使罪刑均衡
    ，輕重得宜，以契合社會之法律感情。又刑法第59條之酌量
    減輕其刑，必於犯罪之情狀，在客觀上足以引起一般之同情
    ，認為顯可憫恕，且即予宣告法定最低度之刑，猶嫌過重者
    ，始有其適用。查被告不思以正途獲取財物，竟為圖不法報
    酬而參與詐欺集團之運作，致使被害人、告訴人遭受財產上
    之損害，所為危害社會秩序之情節非輕，客觀上已難認有何
    顯可憫恕之處。是被告所犯本件之罪與刑法第59條所規定之
    要件不符，自無依該條酌減其刑之適用。從而，被告請求依
    據刑法第59條規定，就所犯上開之罪予以酌減其刑，亦屬無
    據。
六、綜上所述，被告上訴請求從輕量刑之理由，已為原判決審酌
    作為量刑之事由、或尚不足以動搖原判決之量刑基礎，自難
    認其上訴為有理由，其上訴應予駁回。
據上論斷，應依刑事訴訟法第368條，判決如主文。
本案經檢察官蔡佳蒨提起公訴，檢察官劉榮堂到庭執行職務。
中　　華　　民　　國　　111 　年　　2 　　月　　15　　日
                  刑事第三庭    審判長法　官  陳連發
                                      法　官  何秀燕
                                      法　官  洪榮家　　
以上正本證明與原本無異。
如不服本判決應於收受送達後20日內向本院提出上訴書狀，其未
敘述上訴理由者，並得於提起上訴後20日內向本院補提理由書（
均須按他造當事人之人數附繕本）「切勿逕送上級法院」。
　　　　　　　　　　　　　　　　　　　書記官  謝麗首
中　　華　　民　　國　　111 　年　　2 　　月　　15　　日
附錄本案論罪科刑法條：
刑法第339條之4
犯第339 條詐欺罪而有下列情形之一者，處一年以上七年以下有
期徒刑，得併科一百萬元以下罰金：
一、冒用政府機關或公務員名義犯之。
二、三人以上共同犯之。
三、以廣播電視、電子通訊、網際網路或其他媒體等傳播工具，
    對公眾散布而犯之。
前項之未遂犯罰之。
洗錢防制法第14條
有第二條各款所列洗錢行為者，處七年以下有期徒刑，併科新臺
幣五百萬元以下罰金。
前項之未遂犯罰之。
前二項情形，不得科以超過其特定犯罪所定最重本刑之刑。